【裁判字號】    97,易緝,180
【裁判日期】    971126
【裁判案由】    詐欺
【裁判全文】
臺灣臺北地方法院刑事判決      九十七年度易緝字第一八○號
公  訴  人  臺灣臺北地方法院檢察署檢察官
被      告  乙○○
選任辯護人  林梅玉律師
上列被告因詐欺案件，經檢察官提起公訴（八十六年度偵字第一
九三三五號），嗣被告於準備程序中就被訴事實為有罪之陳述，
經告以簡式審判之旨，並聽取當事人及辯護人之意見後，經本院
合議庭裁定以簡式審判程序審理，判決如下：
    主  文
乙○○意圖為自己不法之所有，以詐術使人將本人之物交付，處
有期徒刑陸月，如易科罰金，以銀元佰元即新臺幣玖佰元折算
壹日。
    事  實
一、乙○○意圖為自己不法之所有，於民國八十五年十一月間，
    向女友甲○○佯稱欲開設茶行，並已覓妥店面，力邀甲○○
    投資，致甲○○誤信為真，陷於錯誤，而於同年十二月初某
    日，在臺北市○○區○○路三段一六○號福華飯店一樓中庭
    ，交付現金新臺幣（下同）二十萬元、價值十二萬元之金飾
    ，及價值二十五萬元之鑽戒一只予乙○○，詎乙○○擅將之
    挪為他用，並未用於開設茶行，迭經催討，亦拒不返還，甲
    ○○始知受騙。
二、案經甲○○訴由臺灣臺北地方法院檢察署檢察官偵查起訴。
    嗣經本院合議庭裁定以簡式審判程序審理。
    理  由
一、訊據被告乙○○對於上揭事實坦承不諱（見本院九十七年度
    易緝字第一八○號刑事卷第二十頁反面、第二十八頁），核
    與告訴人甲○○於偵查中指訴之情節相符（見臺灣臺北地方
    法院檢察署八十六年度偵字第一九三三五號偵查卷第十一頁
    至第十二頁、第三十八頁），並有錄音譯文一份在卷可稽（
    見同上偵查卷第三頁至第七頁），足見被告任意性自白，核
    與事實相符，應堪採信。本案事證明確，被告詐欺取財犯行
    ，洵堪認定，應予依法論科。
二、論罪科刑：
  (一)被告行為後，刑法部分條文業於九十四年一月七日修正，同
    年二月二日公布，並於九十五年七月一日施行，修正後即現
    行刑法第二條第一項規定：「行為後法律有變更者，適用行
    為時之法律，但行為後之法律有利於行為人者，適用最有利
    於行為人之法律。」，上開規定乃與刑法第一條罪刑法定主
    義契合，而貫徹法律禁止溯及既往原則，係規範行為後法律
    變更所生新舊法律比較適用之準據法，是刑法第二條本身雖
    經修正，但刑法第二條既屬適用法律之準據法，本身尚無比
    較新舊法之問題，應一律適用裁判時即修正後刑法第二條規
    定以決定適用之刑罰法律，合先敘明。而有關新舊法之比較
    ，應就罪刑有關之共犯、連續犯、牽連犯加重等暨其他法定
    加減原因（如身分加減）與加減例等一切情形，綜其全部罪
    刑之結果而為比較（最高法院九十五年第八次刑事庭會議決
    議參照）。又此所謂不能割裂適用，係指與罪刑有關之本刑
    而言，並不包括易刑處分在內，易刑處分係刑罰執行問題，
    既與罪刑無關，自應分別就新舊法所規定之有利不利為比較
    ，而適用最有利於行為人之規定以定其易刑之折算標準（最
    高法院九十七年度臺上字第四六三號判決參照）。經查：
    1.刑法第三百三十九條詐欺罪法定刑罰金部分，依修正前刑
      法第三十三條第五款規定：「罰金：（銀元）一元以上」
      ，而銀元與新臺幣間之折算，依現行法規所定貨幣單位折
      算新臺幣條例規定，以銀元一元折算新臺幣三元；修正後
      刑法第三十三條第五款則規定：「罰金：新臺幣一千元以
      上，以百元計算之」，經比較新舊法之規定，修正後刑法
      第三十三條第五款所定罰金之最低數額，較之修正前提高
      ，自以修正前刑法第三十三條第五款規定有利於被告。
    2.關於易科罰金之折算標準，依被告行為時刑法第四十一條
      第一項、罰金罰鍰提高標準條例第二條規定，係以銀元一
      百元、二百元或三百元，即新臺幣三百元、六百元或九百
      元折算一日；依修正後刑法第四十一條第一項，則係以新
      臺幣一千元、二千元或三千元折算一日，經比較新舊法，
      以被告行為時之法律較為有利。
  (二)核被告所為，係犯刑法第三百三十九條第一項詐欺取財罪。
    爰審酌被告以投資茶行為由，向告訴人詐取財物，詐得財物
    高達五十七萬元，惟犯罪後尚能坦承犯行，兼衡其品行、智
    識程度、生活狀況，迄未與告訴人和解等一切情狀，量處如
    主文所示之刑，並諭知易科罰金之折算標準。末按中華民國
    九十六年罪犯減刑條例施行前，經通緝而未於九十六年十二
    月三十一日前自動歸案接受偵查、審判或執行者，不得依該
    條例減刑，中華民國九十六年罪犯減刑條例第五條定有明文
    。查被告係於上開減刑條例施行前之八十七年五月二十二日
    經本院通緝，於該條例九十六年七月十六日施行後未自動歸
    案，迄九十七年十月二十八日始經警緝獲到案，有本院通緝
    書、撤銷通緝書在卷可考（見本院八十七年度易字第一二一
    五號刑事卷第四十一頁、同上本院易緝刑事卷第十二頁），
    依上開說明，自不得予以減刑，併此指明。
據上論斷，應依刑事訴訟法第二百七十三條之一第一項、第二百
九十九條第一項前段，刑法第二條第一項前段、第三百三十九條
第一項、修正前刑法第四十一條第一項前段，刑法施行法第一條
之一第一項、第二項前段，修正前罰金罰鍰提高標準條例第二條
，現行法規所定貨幣單位折算新臺幣條例第二條，判決如主文。
本案經檢察官楊冀華到庭執行職務
中    華    民    國  九十七  年   十一   月  二十六  日
                          臺灣臺北地方法院刑事第七庭
                              法      官  孫萍萍
以上正本證明與原本無異。
如不服本判決，應於判決送達後十日內，向本院提出上訴狀。
                              書  記  官  林義盛
中    華    民    國  九十七  年   十一   月  二十六  日
附錄本案論罪科刑法條全文：
刑法第三百三十九條
意圖為自己或第三人不法之所有，以詐術使人將本人或第三人之
物交付者，處五年以下有期徒刑、拘役或科或併科一千元以下罰
金。
以前項方法得財產上不法之利益或使第三人得之者，亦同。
前二項之未遂犯罰之。


司法院資訊處製作；財團法人民間司法改革基金會備份。
